【裁判字號】    91,訴,1126
【裁判日期】    920130
【裁判案由】    偽造有價證券等
【裁判全文】
臺灣臺南地方法院刑事判決                        九十一年度訴字第一一二六號
    公  訴  人  臺灣台南地方法院檢察署檢察官
    被      告  丁○○  男  四.
    指定辯護人本院公設辯護人  甲○○
右列被告因偽造有價證券案件，經檢察官提起公訴（九十一年度偵字第九０一九號）
，本院判決如左：
    主  文
丁○○意圖供行使之用，而偽造有價證券，處有期徒刑肆年陸月。
本票壹紙（發票人：丙○○、付款人：丙○○、票號：533656號、發票日：九十年
四月十二日、面額：新台幣貳拾伍萬元）、該本票發票人欄、金額欄上丙○○之印文
，發票人欄上及支票（發票人乙○○○、金額：貳拾參萬伍仟元、付款人：慶豐商業
銀行儲蓄部、票號：CF0000000 ）背書之丙○○之簽名各壹枚、及丙○○之印章壹枚
，均沒收。
    事  實
一、丁○○前有多次犯罪前科，於民國（下同）七十九年九月間曾因偽造有價證券案
    件，經台灣高等法院台南分院判處有期徒刑一年八月確定，於八十年十月六日執
    行完畢（不構成累犯）。仍不思悔改，於九十年二月任職乙○○○保險股份有限
    公司（下稱乙○○○）赤崁通訊處之業務經理期間，向原為南山人壽保險股份有
    限公司（下稱南山人壽）同事之丙○○挖角至乙○○○工作，條件為仍在臺中上
    班，且由乙○○○核給變換工作造成的績效損失即財務補助金計新臺幣（下同）
    二十五萬元（扣繳所得稅後為二十三萬五千元），惟丙○○必須在乙○○○任職
    滿一年且達到一定業績之條件後，始可保有這筆財務補助金。丙○○於九十年四
    月間前往乙○○○任職一星期後，即因乙○○○之工作環境不合性向而向丁○○
    口頭請辭後隨即離職，丁○○遂向丙○○要求是否能借用財務補助金，然遭丙○○以不願繼續在乙○○○任職為由，而一口回絕。丁○○竟仍意圖供行使之用，
    於同年月十二日前，在某不詳地點處先盜刻丙○○之印章一枚，偽造丙○○署名
    在發票人欄，而簽發面額為二十五萬元，發票日期為九十年四月十二日之本票一
    紙，並在偽造本票之發票人欄及金額欄內均蓋上丙○○印文，寄回乙○○○公司
    行使，致乙○○○誤認丙○○仍欲繼續任職，乃簽發同年月二十三日由乙○○○
    發票，指名支付丙○○，面額為二十三萬五千元，付款人為慶豐商業銀行儲蓄部
    之支票一紙至乙○○○赤崁通訊處。丁○○收到上開支票，為了清償陳沛苹代墊
    之保險費及向朋友施建福借票而必須支付的支票款，先自行偽簽丙○○署名在支
    票背書使成一委託取款之私文書後，委託不知情而任職在臺南縣西港鄉農會後營
    分部之朋友郭貴蘭代收上開支票，郭貴蘭遂依丁○○指示，將支票款項存入其先
    生徐再慶在西港鄉農會後營分部帳號0000000000000活期儲蓄存款
    帳戶內，提示付款得手後，於同年月二日依丁○○指示扣除每筆三十元之匯款手
    續費後，由徐再慶前揭帳戶分別匯入陳沛苹在上海商業銀行高雄分行帳號000
    0000000000之帳戶內（金額為二萬九千九百七十元）、施建福在臺南
    市第五信用合作社東寧分社帳號00000000000000之帳戶內（金額
    為十二萬零六百七十元）及丁○○在華南商業銀行南都分行帳號0000000
    00000之帳戶內（金額為八萬四千二百七十元），足生損害予丙○○及乙○○○。嗣乙○○○在臺灣臺中地方法院對丙○○聲請本票裁定（九十一年度票字
    第三七七八號），丙○○始知遭丁○○偽造本票，乃於同院對乙○○○提起確認
    本票債權不存在之訴訟（九十一年度中簡字第一０二二號）而獲勝訴判決確定後
    ，乙○○○始知上情。
二、案經乙○○○訴由台灣台南地方法院檢察署檢察官偵查起訴。
    理  由
一、訊據被告丁○○固供認其於上揭時地行使前開經偽造之支票向被害人乙○○○領
    取二十三萬五千元，並提示領款使用之事實，惟矢口否認有偽造之有價證券之情
    事，辯稱：「本票我沒有偽造，是他授權我去做的，我請求傳訊證人戊○○住台
    南市○○區○○路一段七Ｏ一巷六十五號」、「本票是報聘之前就簽好的，請求
    向保誠公司調閱被害人丙○○報聘資料。」云云。
二、惟查：
  (1)被告右開犯行業據被害人乙○○○公司之代理人襲佑洋與被害人丙○○於偵查中
    指訴甚詳。核與被害人丙○○亦於偵審中到庭指訴之情節相符。丙○○亦始終堅
    決否認有同意或授權被告簽發本票行使等情。足認被告所辯，應係卸責之詞不足
    採信，足見系爭本票確屬被告無權所偽造之本票無訛。
  (2)被告既自承有簽發並行使前揭本票，而前揭本票又係無權而偽造，其有行使偽造
    有價證券之犯行至明。復有上開本票與支票之影本與被告利用徐再慶西港鄉農會
    帳戶匯款之匯款申請書影本三紙在卷可憑，足認被告確有上揭行使偽造支票之事
    實。
  (3)被告所舉證人戊○○雖到庭證稱被害人丙○○有同意被告刻使章使用等情，但本
    件既經被害人丙○○否認授權被告簽發本票。至無同意使用印章之理。其證詞顯
    非可採。本件事證已甚明確，被告犯行堪以認定。
三、按本票為有價證券，被告意圖供行使之用，而偽造有價證券，並持之向被害人借
    款，核其所為，係犯刑法第二百零一條第一項之偽造之有價證券罪，其次前揭支
    票上偽造丙○○之簽名背書行使，係犯第刑法第二百十六條第二百十條之行使偽
    造私文書罪。其低度之行使偽造有價券行為與偽造私文書應為偽造與行使之高度
    行為所吸收，不復另論；又被告行使偽造有價證券，當然包含詐欺性質，亦不另
    論詐欺取財罪，所犯偽造有價證券與行使偽造私文書二罪間，有方法結果之牽連
    關係，為牽連犯，應依刑法第五十五條之規定從一重之偽造有價證券罪處斷。爰
    審酌被告素行、犯罪之動機、目的、手段及所造成危害、所得利益、犯罪後態度
    等一切情狀，處如主文所示之刑，以資懲儆。又上開偽造之前揭本票、丙○○之
    印章、本票上丙○○之印文與支票背書之丙○○簽名雖未經扣案，惟不能證明已
    經滅失，併依法宣告沒收。公訴人認被告右揭事實，尚犯有刑法上之侵占與詐欺
    罪嫌云云，但查本件被告行使偽造有價證券本票，使被害人保誠公司所交付者僅
    係本票上之價值，並非有另行為，當然包含有詐欺罪之性質，不另論以詐欺罪。
    又其行使偽造有價證券所得之前揭金額二十三萬五千元之支票，乃行使偽造本票
    所得之贓物，非被告所持有被害人之物，即與侵占罪之要件不合。本應為無罪之
    諭知，但因與前揭有罪部份，有牽連犯之裁判上一罪關係，爰不另為無罪之諭知
    ，併此敘明。又併台灣高雄地方法院併案審理部份，因行為時間相距達一年（九
    十年四月與九十一年四月）之久，且犯罪手段迴異，不能認有連續犯之裁判上一
    罪關係，非起訴效力所及，不能併案審理，應移回原檢察官偵辨。
據上論斷，應依刑事訴訟法第二百九十九條第一項前段，刑法第二百零一條第一項、
第二百零五條、第二百十條、第二百十六條、第五十五條、第二百十九條，罰金罰鍰
提高標準條例第一條前段，判決如主文。
本案經檢察官劉聰熙到庭執行職務。
中    華    民    國      九十二  年        一      月      三十        日
                              臺灣臺南地方法院刑事第一庭
                                      法  官  朱中和
右正本證明與原本無異。
如不服本判決應於送達後十日內向本院提出上訴狀。（應付繕本）
                                      書記官  陳著振
中    華    民    國      九十一  年        二      月        六        日
附錄本案論罪科刑法條全文：
刑法第二百零一條第一項：意圖供行使之用，而偽造、變造公債票、公司股票或其他
                        有價證券者，處三年以上十年以下有期徒刑，得併科三千
                        元以下罰金。


司法院資訊處製作；財團法人民間司法改革基金會備份。
